【裁判字號】    98,簡,38
【裁判日期】    980622
【裁判案由】    就業服務法
【裁判全文】
臺中高等行政法院判決
                                        98年度簡字第38號
原      告  甲○○
被      告  南投縣政府
代  表  人  乙○○
上列當事人間因就業服務法事件，原告不服行政院勞工委員會中
華民國98年3月6日勞訴字第0970030259號訴願決定，提起行政訴
訟，本院判決如下︰
    主  文
訴願決定及原處分均撤銷。
訴訟費用由被告負擔。
    事實及理由
一、事實概要：緣原告非法僱用逃逸之印尼籍外國人ASLIMIN君
    （下稱：A君，護照號碼：AJ202569）、SURAHMANTO君（下
    稱：S君，護照號碼：AB028743）及NASROPIN君（下稱：N君
    ，護照號碼：AA124478）於南投縣仁愛鄉○○段1031號山地
    保留地工寮，從事種植蔬菜及拔草農事工作。案經南投縣政
    府警察局仁愛分局於民國（下同）95年8月22日當場查獲，
    移由被告核處。嗣經被告審查屬實，認其違反就業服務法第
    57條第1款規定，以97年9月8日府社勞行字第09701718972號
    函依同法第63條第1項規定裁處原告罰鍰新臺幣（下同）18
    萬元整。原告不服，提起訴願，遭決定駁回，遂提起本件行
    政訴訟。
二、本件原告主張：
  (一)查蒙世華係原告同居人，並無婚姻關係存在，此有戶籍謄本
    可證，自難稱為前夫，蒙世華與外勞仲介陳傳侖為台中大明
    中學同學，相識至今，因陳傳侖從事外勞業務，曾帶閒置未
    上班外勞1至3名不等寄居蒙世華住處隱藏，本件查獲之3名
    外勞即由陳傳侖帶往蒙世華處，委託蒙世華寄居並協尋工作
    機會，詎經警局查獲，被告僅憑陳傳侖及外勞之片面指認，
    及陳傳侖提供不實、錯鋘資料，而認與原告有僱傭事實，顯
    有違誤，此有證人李明宇可資佐證。另從原處分將原告出生
    日51年3月21日誤載為44年3月10日，足證被告有應調查之證
    據未予調查之違背法令。況且該工寮是蒙世華所有，但不等
    同原告所有。
  (二)原告並無耕地可供種植蔬菜，僅承租約2分耕地獨自種植袋
    鼠花，一年期間約3個月工作天，何須僱請到3名工人從事農
    務，顯與經驗法則有違，故原告非雇主，未支付工資給外勞
    ，亦未委託陳傳侖代為聘僱外勞。又被告通知原告於97年7
    月31日上午11時到被告處說明原委，惟原告收受該函已於7
    月31日下午，致無法如期去說明，被告亦未再通知原告，即
    率爾裁處原告罰鍰，亦有未洽等情，並聲明求為判決撤銷訴
    願決定及原處分。
三、被告則以：
  (一)原告未經申請許可，逕自非法僱用行蹤不明（逃逸）之印尼
    籍外勞A君、S君、N君等人在南投縣仁愛鄉○○段1031號山
    地保留地從事種植花、蔬菜及拔草農事工作。案經南投縣政
    府警察局仁愛分局於95年8月22日查獲，並移請被告依法處
    分，經被告審酌核認原告違法情事屬實，已違反就業服務法
    第57條第1款規定：「雇主聘僱外國人不得有下列情事：一
    、聘僱未經許可、許可失效或他人所申請聘僱之外國人。」
    遂依同法第63條第1項罰則規定，裁處18萬元罰鍰。又「行
    政處分如有誤寫、誤算或其他類此之顯然錯誤者，處分機關
    得隨時或依申請更正之。」、「前項更正，附記於原處分書
    及其正本，如不能附記者，應製作更正書，以書面通知相對
    人及已知之利害關係人。」為行政程序法第101條第1項、第
    2項規定，查被告97年9月8日府社勞行字第09701718972號違
    反就業服務法罰鍰案件裁處書將受處分人（原告）出生年月
    日誤植（仁愛分局調查筆錄正確），被告依規定於97年10月
    15日以府社勞行字第09701963940號更正書函知原告。另行
    政程序法第102條規定：「行政機關作成限制或剝奪人民自
    由或權利之行政處分前，除已依第39條規定，通知處分相對
    人陳述意見，或決定舉行聽證者外，應給予該處分相對人陳
    述意見之機會。但法規另有規定者，從其規定。」第103條
    第5款規定：「有下列各款情形之一者行政機關得不給予陳
    述意見之機會：一、．．．五、行政處分所根據之事實，客
    觀上明白足以確認者。」
  (二)經審閱警訊調查筆錄原告及關係人蒙世華（原告於警方調查
    筆錄自稱夫妻關係）均不否認逃逸外勞A君、S君及N君居住
    於其所有工寮之事實，且外勞A君、S君及N君等3人於警訊調
    查筆錄一致坦承指稱，經由關係人陳傳侖非法媒介給原告，
    以每日600元工資受僱於原告從事種植花、蔬菜及拔草農事
    ，雖原告及蒙世華否認有聘僱該3名外勞之情事，惟於蒙世
    華警訊調查筆錄陳述：「這三名逃逸SURAHMTO、NASROPIN、
    ASLIMIN是自己前來，我不記得什麼時候至我家居住，該三
    名逃逸外勞平日在家聊天、看錄影帶。」及原告警訊調查筆
    錄陳述：「工寮是我跟我先生蒙世華所有」、「這陣子我都
    不在家，我不清楚他們到我工寮已經多久。」及警方現場採
    證照片8紙佐證，原告若無僱用該3名逃逸外勞從事農務工作
    ，應不至於讓外勞長期居住其工寮，且從該3名逃逸外勞誤
    指認關係人李明宇（受僱於原告）為雇主，證明該3名逃逸
    外勞應與關係人李明宇一齊為原告從事農務工作之事實。綜
    上，依論理及經驗法則判斷，原告違反就業服務法第57條第
    1款規定事實客觀明確，原告非法聘僱行蹤不明外勞之行為
    係違反就業服務法第57條第1款規定，被告依同法第63條第
    1項規定裁處原告18萬元罰鍰。本案業經仁愛分局完成調查
    程序，被告並依行政程序法第102條規定，為調查釐清相關
    事實於95年9月15日府社勞字第09501720521號、97年7月22
    日府社勞行字第09701400550號函請原告來府說明，原告皆
    未到場，且稽外勞A君、S君及N君等3人之95年8月22日調查
    筆錄及相關卷附資料，原告違規事實已臻明確，依據行政程
    序法第103條第5款規定得不給予陳述意見之機會。
  (三)綜上，本案原告違法事實洵堪認定，被告據警方資料依法處
    原告罰鍰處分，於法無誤等語，資為抗辯，並聲明求為判決
    駁回原告之訴。
四、經查：
  (一)行政程序法第96條第1項第2款規定，書面行政處分應記載主
    旨、事實、理由及其法令依據，而此所指之「事實」其記載
    之內容，須達其要件已可得確定之程度，且得據以與其他行
    政處分為區別，及判斷其已否正確適用法律，方得謂行政處
    分已有事實之記載。而行政處分是否合於法定之程式，應依
    既存之記載認定之，苟既存之行政處分未合上開事實記載之
    法定程式，依行政程序法第114條第1、2項之規定，該瑕疵
    並無法於行政處分作成後予以補正，而屬違法。
  (二)查本件被告作成之97年9月8日府社勞行字第09701718972號
    罰鍰案件裁處書，以原告違反就業服務法第57條第1款規定
    事項，依同法第63條第1項規定處以罰鍰18萬元。其所載之
    違反事實為「台端非法聘僱印尼籍逃逸外勞ASLIMIN（護照
    號碼：AJ202569）、SURAHMANTO（護照號碼：AB028743）、
    NASROPIN（護照號碼：AA124478）等3名非法從事種植蔬菜
    及拔草農事工作。」有被告裁處書在卷可按。然按就業服務
    法第57條第1款規定「雇主聘僱外國人不得有下列情事：一
    、聘僱未經許可、許可失效或他人所申請聘僱之外國人。」
    是該條款所禁止者，為「聘僱」未經許可、許可失效或他人
    所申請聘僱之外國人。此種違章情形有三種行為態樣，要件
    並不相同。又「聘僱」之時間、地點，為上開法條所規定違
    規事實之重要內容。因此，違反該規定之行為，應係「聘僱
    」有上開身分之外國人，而其違規之時間及地點，應以「聘
    僱」時為準。而本件係南投縣政府警察局仁愛分局於95年8
    月22日13時10分許，在南投縣仁愛鄉○○段1031號山地保留
    地工寮查獲外勞，而循線查獲本件原告違章情事。本件原處
    分書事實欄記載原告非法聘僱印尼籍逃逸外勞A君等3名非法
    從事種植蔬菜及拔草農事工作。惟理由欄記載為違反就業服
    務法第57條第1款規定，聘僱未經許可、許可失效或他人所
    申請聘僱之外國人。對於違反該條款規定之三要件並列，並
    未說明原告係違反何一要件，事實欄之行為與法律規定之要
    件，二者無法對照，而難以認定事實及適用法令。且原處分
    書亦未載明原告違規「聘僱」A君等3名之時間、地點，原告
    縱有違反就業服務法第57條第1款之情事，其違規之時間究
    係起自何時，迄至何時止，原處分並未記載其存續期間。又
    原告聘僱該3名外勞，係一次同時在同一地點聘僱A君等3名
    外勞，抑或係在不同時間、地點分別聘僱A君等3名外勞，處
    分書事實欄未予記載明確，無法判斷其已否正確適用法律，
    核諸行政程序法第96條第1項第2款，原處分與行政處分之法
    定程式顯有未合，且此項事實記載有無欠缺，應依既存之記
    載認定之，並不因行政訴訟採職權探知主義，而認行政法院
    有依職權補正違規時間之效果。綜上所述，本件被告作成限
    制或剝奪人民自由或權利之行政處分，事實記載不正確，為
    有瑕疵之違法行政處分，其處分核有違誤，訴願決定未予糾
    正，亦有未合。原告訴請撤銷雖非以此理由提出主張，惟原
    處分事實、理由欄之記載既屬不正確，依上開規定及說明，
    自有違誤，應由本院將訴願決定及原處分均撤銷，由被告查
    明後另為適法之處分，以維法制。又本件為簡易案件，爰不
    經言詞辯論逕為判決。
五、據上論結，本件原告之訴為有理由，依行政訴訟法第233條
    第1項、第236條、第195條第1項前段、第98條第1項前段，
    判決如主文。
中    華    民    國    98    年     6    月    22    日
                臺中高等行政法院第二庭
                                法  官  林  秋  華
以上正本證明與原本無異。
如不服本判決，應於判決送達後20日內，以本訴訟事件所涉及之
法律見解具有原則性者，始得向本院提出上訴狀並表明上訴理由
，經最高行政法院許可，否則不得上訴；如於本判決宣示後送達
前提起上訴者，應於判決送達後20日內補提上訴理由書（均應依
對造人數提出繕本）。
中    華    民    國    98    年     6    月    23    日
                                書記官  蔡  宗  融


司法院資訊處製作；財團法人民間司法改革基金會備份。
